【裁判字號】    99,聲判,83
【裁判日期】    990830
【裁判案由】    聲請交付審判
【裁判全文】
臺灣高雄地方法院刑事裁定              99年度聲判字第83號
聲  請  人  甲○○
代  理  人  林宗儀律師
被      告  乙○○  58歲民.
上列聲請人因被告涉犯詐欺案件，不服臺灣高等法院高雄分院檢
察署檢察長之處分（案號：99年度上聲議字第1377號），聲請交
付審判，本院裁定如下：
    主  文
聲請駁回。
    理  由
一、按告訴人不服上級法院檢察署檢察長或檢察總長認再議為無
    理由而駁回之處分者，得於接受處分書後10日內委任律師提
    出理由狀，向該管第一審法院聲請交付審判；法院認交付審
    判之聲請不合法或無理由者，應駁回之，刑事訴訟法第258
    條之1 、第258 條之3 第2 項前段，分別定有明文。本件聲
    請人即告訴人甲○○以被告乙○○涉犯詐欺罪嫌，具狀向臺
    灣高雄地方法院檢察署提出告訴，經該署檢察官以99年度調
    偵字第219 號為不起訴處分後，聲請人不服聲請再議，亦經
    臺灣高等法院高雄分院檢察署檢察長以99年度上聲議字第13
    77號處分書以再議為無理由予以駁回。聲請人於民國99年7
    月28日收受前開再議駁回處分書，委任律師於99年8 月9日
    具狀向本院聲請交付審判等節，業經本院依職權向臺灣高雄
    地方法院檢察署調閱99年調偵字第219 號案卷，及向臺灣高
    等法院高雄分院檢察署調閱99年度上聲議字第1377號案卷核
    閱屬實，並有前揭不起訴處分書、處分書、送達證書，及刑
    事交付審判聲請狀各1 份附卷為憑。而聲請人住所位於高雄
    縣林園鄉，依刑事訴訟法第66條及法院訴訟當事人在途期間
    標準第2 條規定，應扣除4 日在途期間，則本件聲請人在法
    定期間內提出本件交付審判之聲請，程式上尚屬合法，合先
    敘明。
二、聲請交付審判意旨略以：(一)聲請人係自97年2 月間才開始出
    售資源回收物品予被告，至同年11月間僅短短9 個月，並非
    如原檢察官不起訴處分書內所載彼此業務往來10多年，認原
    不起訴處分有理由不備之違法；(二)聲請人又以伊於98年初傳
    數通簡訊予被告，係因被告拒付貨款，且滯留大陸，避不見
    面，設法要誘使被告回台出面解決所積欠之債務，並非因聲
    請人出售予被告之貨物有瑕疵，且未就聲請人所交付之物品
    是否存有瑕疵詳予調查，認原不起訴處分有應調查之證據未
    予調查之違法；(三)被告將其所經營金昱豐企業有限公司（下
    稱金昱豐公司）之負責人變更為其父黃水源，顯有預謀逃避
    債務之詐欺犯意云云，認臺灣高雄地方法院檢察署所為不起
    訴之處分、臺灣高等法院高雄分院檢察署逕為駁回再議，均
    有未恰，據此聲請交付審判。
三、按犯罪事實應依證據認定之，無證據不得認定其犯罪事實，
    刑事訴訟法第154 條第2 項定有明文；又告訴人之告訴，係
    以使被告受刑事訴追為目的，是其陳述是否與事實相符，仍
    應調查其他證據以資審認；而犯罪事實之認定，應憑證據，
    如未能發現相當證據，或證據不足以證明，自不能以推測或
    擬制之方法，以為裁判基礎；另認定不利於被告之事實，須
    依積極證據，苟積極證據不足為不利於被告事實之認定時，
    即應為有利於被告之認定，更不必有何有利之證據（最高法
    院40年台上字第86號、30年上字第816 號判例意旨參照）。
    次按刑事訴訟法第258 條之1 規定告訴人得向法院聲請交付
    審判，核其立法意旨，係法律對於檢察官不起訴或緩起訴裁
    量權制衡之外部監督機制，此時，法院之職責僅在就檢察官
    所為不起訴或緩起訴之處分是否正確加以審查，藉以防止檢
    察機關濫權。依此立法精神，同法第258 條之3 第3 項規定
    法院就交付審判之聲請為裁定前，得為必要之調查。其所謂
    「得為必要之調查」，係指調查證據之範圍應以偵查中曾顯
    現者為限，不可就新提出之證據再為調查，亦不可蒐集偵查
    卷宗以外之證據，否則將與刑事訴訟法第260 條之再行起訴
    規定混淆不清，亦將使法院兼任檢察官之角色而有回復糾問
    制度之虞。又法院於審查交付審判之聲請有無理由時，除認
    為告訴人所指摘不利被告之事證未經檢察機關詳為調查或斟
    酌，或不起訴處分書所載理由違背經驗法則、論理法則或其
    他證據法則者外，不宜率予交付審判（法院辦理刑事訴訟案
    件應行注意事項第118 項參照）。且法院為交付審判之裁定
    時，視為案件已提起公訴，案件即進入審判程序，是法院裁
    定交付審判之前提，必須偵查卷內所存證據已符合刑事訴訟
    法第251 條第1 項規定「足認被告有犯罪嫌疑」，檢察官應
    提起公訴之情形，即該案件已經跨越起訴門檻，始應為交付
    審判之裁定。倘該案件須另行蒐證偵查，始能判斷應否交付
    審判者，因交付審判審查制度，並無如同再議制度，得為發
    回原檢察官續行偵查之設計，法院仍應依同法第258 條之3
    第2 項前段規定，以聲請無理由裁定駁回。
四、聲請人先以其係自97年2 月間才開始出售資源回收物品予被
    告，至同年11月間僅短短9 個月，並非如不起訴處分書內所
    載彼此業務往來10多年，認不起訴之處分顯有理由不備之違
    法云云。惟查，被告於偵查中辯稱以前與聲請人都受雇於他
    人，彼此業務往來10幾年等節時，聲請人對於被告上揭辯詞
    ，當庭並未加以否認，且回答確與被告業務往來10多年（97
    他9755卷第74頁），是聲請人事後改稱與被告僅業務往來短
    短9 個月，是否可信，即非無疑。另聲請人於檢察官訊問亦
    陳稱在跳票前，與被告交易金額每月40幾萬至上百萬不等，
    半年約有千萬元，這些被告都有開票兌現（97他9755卷第74
    頁），顯見聲請人與被告間確有正常商業交易且存有一定信
    賴關係。是檢察官以聲請人乃係基於一定之信賴關係及商業
    習慣始接受被告訂貨，且雙方先前交易往來均屬正常，認被
    告未有施用何等詐術致聲請人陷於錯誤之舉，理由應已妥適
    、完備，尚難認有理由不備之情。聲請人又以伊傳數通簡訊
    予被告，係要誘使被告出面解決所積欠之債務，並非因伊出
    售予被告之貨物有瑕疵，認原不起訴處分未就聲請人所交付
    之物品是否存有瑕疵詳予調查，有應調查之證據未予調查之
    違法云云。經查，聲請人曾多次以手機簡訊向被告表示「黃
    總（即被告）在（應係『再』誤植）相信一次我會很認真把
    品質顧好不然我也活不下去啦」、「黃總我這次會很認真的
    工作不會辜負你的用心」、「我會改變我會以誠信為基礎」
    、「黃總我真的希望你能幫我站起來」（99調偵219 卷第14
    至17頁）等語，且聲請人於檢察官訊問時亦陳稱當時要趕出
    貨給被告，所以在作業上才會有疏失（97他9755卷第74 頁
    ），倘聲請人出售予被告之貨物果真並無瑕疵，衡情聲請人
    應無於簡訊中一再向被告表示希望再相信他一次，以後會認
    真把品質顧好，及檢察官訊問時又當庭表示是為了趕出貨所
    以在作業上才會有疏失等語。是聲請人事後改稱當時出售予
    被告之貨物沒有瑕疵，認原不起訴處分書未就聲請人所交付
    之物品是否存有瑕疵部分詳予調查，認有應調查之證據未予
    調查之違法，亦非可採。聲請人另以被告將其所經營金昱豐
    公司之負責人變更為其父黃水源，顯有預謀逃避債務之詐欺
    犯意云云。經查，金昱豐公司之登記負責人雖為被告之父黃
    水源，然從卷附聲請人所提出之被告名片顯示（97他9755卷
    第30頁），被告與聲請人交易時係以其本人名義印製名片，
    並未冒用他人名義為之，顯見聲請人自始均明知交易對象金
    昱豐公司之實際負責人為被告，縱該公司名義負責人非被告
    本人，顯不影響聲請人對交易對象及出貨與否之判斷，自難
    認被告就此部分有施用詐術之情。故檢察官據上所述，認被
    告與聲請人間應屬債務不履行之民事糾葛，宜另循民事救濟
    途徑解決，核與詐欺罪之構成要件尚屬有間，逕為不起訴之
    處分，經核並無違誤。
五、綜上所述，臺灣高雄地方法院檢察署檢察官99年度調偵字第
    219 號不起訴處分書，及臺灣高等法院高雄分院檢察署99年
    度上聲議字第1377號處分書，已詳述其認定所憑證據及理由
    ，而上開不起訴處分書及處分書理由所憑之事證，復經本院
    調閱前開卷證核閱無訛，採認事實均確有所據，且其認事用
    法亦無何違背經驗法則、論理法則或其他證據法則之情事。
    本件並無不利於被告，且足以動搖原偵查檢察官事實認定及
    處分決定之事證，未經檢察機關調查或斟酌，或不起訴處分
    書所載理由違背經驗法則、論理法則或其他證據法則等得據
    以交付審判之事由存在，聲請人猶執上開情詞聲請交付審判
    ，指摘原不起訴處分及駁回再議聲請之理由不當，為無理由
    ，應予駁回。
據上論斷，應依刑事訴訟法第258 條之3 第2 項前段，裁定如主
文。
中    華    民    國    99    年    8    月    30    日
                    刑事第六庭 審判長 法  官  李璧君
                                      法  官  鄭峻明
                                      法  官  曾仁勇
以上正本證明與原本無異。
本裁定不得抗告。
中    華    民    國    99    年    8     月    30    日
                                      書記官  王紀芸

司法院資訊處製作；財團法人民間司法改革基金會備份。
